【裁判字號】    98,交聲,3345
【裁判日期】    981218
【裁判案由】    交管條例聲異
【裁判全文】
臺灣板橋地方法院交通事件裁定        98年度交聲字第3345號
原處分機關  交通部公路總局臺北區監理所板橋監理站
異  議  人  甲○○
即受處分人
上列異議人因違反道路交通管理處罰條例案件，對於交通部公路
總局臺北區監理所板橋監理站於民國98年9 月8 日以板監裁字第
裁41-AEX514437號所為之裁決處分（原舉發案號：臺北市政府警
察局98年7 月27日北市警交字第AEX514437 號），聲明異議，本
院裁定如下：
    主  文
異議駁回。
    理  由
一、按汽車駕駛人，行經有燈光號誌管制之交岔路口闖紅燈者，
    處新臺幣（下同）一千八百元以上五千四百元以下罰鍰；汽
    車駕駛人有第五十三條情形者，除依原條款處罰鍰外，並予
    記違規點數三點，道路交通管理處罰條例第53條第1 項、第
    63條第1 項第3 款分別定有明文。
二、原處分意旨略以：異議人即受處分人甲○○於民國98年7 月
    27日夜間10時33分許，駕駛車牌號碼為QKU-088 號之輕型機
    車，行經有燈光號誌管制之臺北市○○○路與廈門街之交岔
    路口（下稱系爭路口）時闖紅燈左轉行駛廈門街，經臺北市
    政府警察局中正第二分局廈門街派出所執勤警員當場以北市
    警交字第AEX514437 號違反道路交通管理事件通知單舉發。
    嗣異議人依法提出申訴，經交通部公路總局臺北區監理所板
    橋監理站於98年9 月8 日以板監裁字第裁41-AEX514437號裁
    決書裁決，裁處異議人罰鍰一千八百元，並記違規點數三點
    。
三、異議意旨則略以：異議人於上開時、地經過系爭路口時，先
    在和平西路機車等待區靠近安全島處等待對向車道車輛經過
    後，始左轉駛入廈門街，轉彎時和平西路燈號應該還是綠燈
    ，舉發警員卻稱紅燈已顯示三秒；又舉發警員當時所處位置
    ，沒有設置臨檢設置、警備車也沒有開大燈，並非明亮，且
    與異議人行駛方向相反，臨時衝出攔停有危安全，執法行為
    明顯不當，其視角受限也無法看見異議人等待轉彎的位置，
    即無法判斷異議人係闖紅燈左轉，亦不知是否有錄影存證，
    攔停後舉發警員又拒絕給予異議人說明機會，爰請求撤銷原
    處分云云。
四、經查：
(一)異議人確於前揭時、地駕駛上開機車在系爭路口左轉之事實
    ，為異議人所自承，核與證人即舉發員警黃世明於本院調查
    時所為之證述相符，並有舉發通知單一份附卷可稽，是此部
    分之事實堪以認定，合先敘明。
(二)關於異議人通過系爭路口時之燈號部分，證人黃世明於本院
    調查時具結證稱：「當時我是取締交通違規的勤務，我騎機
    車從廈門街南往北到和平西路之前，大概是廈門街二十五巷
    的前面，我們那邊常常有人違規左轉，所以當時我看到廈門
    街是綠燈的時候，我就慢慢騎看有沒有人會違規紅燈左轉，
    那時候綠燈兩秒到三秒時，我看到異議人從和平西路東往西
    的方向，紅燈左轉過來。…（法官問：你當時所依據的就是
    廈門街綠燈，和平西路是紅燈？）是的。我是從廈門街的燈
    號去判斷的。（法官問：攔停之後異議人有何表示？）他說
    他要趕著回去，所以才這樣過來。但是我還是開單，但是希
    望以其他的名義開單，可以罰便宜一點。但是我跟他說還是
    要照開，否則有偽造文書的問題。」等語（參見本院98年10
    月28日訊問筆錄第2 、3 頁）。按該處既僅為和平西路與廈
    門街之交岔路口，廈門街綠燈時，和平西路即應為紅燈，是
    證人黃世明依廈門街之燈號來判斷異議人行進方向之和平西
    路燈號，並無不妥之處，異議人認證人黃世明無法判斷其左
    轉時之燈號部分，尚非可採。又異議人迭次強調其係等待和
    平西路對向車道已無車輛後才左轉等語，惟固然異議人等待
    過程中燈號為綠燈，然等到對向車道無車後至異議人實際起
    步左轉時，和平西路之燈號是否仍為綠燈，抑或已經變為紅
    燈部分，異議人於本院調查時僅用推測之語氣表示：「我記
    得應該還是綠燈。」等語（參見上開本院訊問筆錄第2 頁）
    ，換言之，異議人當時或許係集中精神注意對向車道之來車
    ，而未刻意再注意到當時之號誌，然證人黃世明既係於該處
    執行取締交通違規之勤務，對於燈號自會特別注意，兩相比
    較之下，亦以證人黃世明所述，較為可信。此外，異議人於
    陳述單及聲明異議狀中均表示當時證人黃世明係騎警用機車
    衝出攔停，惟按證人黃世明縱使當時係執行取締交通違規之
    勤務，然若非確實見到異議人有違規行為，亦無以如此方式
    攔截之必要，衡情其當係因臨時見到違規行為，故在情急之
    下方率爾騎車衝出，益徵其所證當時廈門街燈號已變換為綠
    燈此節，應屬可信。
(三)針對異議人提及是否有錄影存證部分，按舉發員警本人為目
    擊者，性質上亦為證人，其於法院中以證人身分經具結後所
    為之證述，即為證據之一。復按交通警員製單舉發違反道路
    交通處罰條例所列之違規事實，本質上係公務員依法執行職
    務之行為，如有枉法構陷或為不實記載之行為，則需負擔嚴
    厲之刑事責任，國家並以此擔保交通警員能忠實執行職務。
    若謂交通警員取締交通違規行為時，除其親身所見聞外，均
    需預留其他證據以證其實，將造成執法效率不彰，且常有窒
    礙難行之情況，當非適論。況於未裝設自動感應攝影器材路
    段，就「闖紅燈」等一瞬間突發之交通違規行為，因無法期
    待員警於發現後能及時攝影取證，事實上亦僅能仰賴舉發員
    警目視為之，別無其他舉證之可能，如無其他證據顯示舉發
    員警有誤認或故意構陷之情事時，尚難以舉發員警無法提出
    其他證據佐證，即認其所述不可採信，否則未裝設自動感應
    攝影儀器之路段，即陷入駕駛人得任意闖紅燈違規之狀態，
    自非妥適，道路交通管理處罰條例第7 條之2 第1 項第1 款
    即規定就闖紅燈之違規行為得以逕行舉發，可資參照。此外
    ，異議人若認警員執勤時有態度不佳、行為不當之情形，應
    循行政申訴管道尋求救濟，與本件違規事實之認定無涉，尚
    非本院所得審究，併此敘明。
五、綜上所述，異議人前揭所辯，尚非足採，其確有闖紅燈左轉
    之行為，堪以認定。據此，原處分機關依道路交通管理處罰
    條例第53條第1 項、第63條第1 項第3 款之規定，裁處異議
    人罰鍰一千八百元，並記違規點數三點，核無違法或不當之
    處，本件異議為無理由，應予駁回。
六、據上論斷，應依道路交通案件處理辦法第19條，裁定如主文
    。
中    華    民    國    98    年    12    月    18    日
                  交通法庭  法  官 張紹省
以上正本證明與原本無異。
如不服本裁定應於送達後五日內向本院提出抗告狀。
                            書記官 周雅玲
中    華    民    國    98    年    12    月    18    日


司法院資訊處製作；財團法人民間司法改革基金會備份。
